臺灣桃園地方法院刑事判決　　　　　　　95年度訴字第2647號
公　訴　人　台灣桃園地方法院檢察署檢察官
被　　　告　甲○○
　　　　　　　　　　（
指定辯護人　本院公設辯護人　彭詩雯
上列被告因毒品危害防制條例案件，經檢察官提起公訴（95年度
偵字第21144 號），本院判決如下：
    主  文
甲○○運輸第一級毒品，累犯，處有期徒刑拾柒年。扣案之第一
級毒品海洛因包（合計淨重肆貳點柒零公克，空包裝總重點
肆玖公克）均沒收銷燬之；扣案之「555 」牌香菸貳條共貳拾包
肆佰根香菸（其中包陸拾根香菸為半截）均沒收。
    事  實
一、甲○○曾因動產擔保交易法案件，經台灣台中地方法院以87
    年度沙簡字第366 號判決判處拘役20日確定，於民國87年12
    月11日易科罰金執行完畢；又因詐欺案件，經台灣台中地方
    法院以89年度自字第939 號判決判處有期徒刑4 月，經提起
    上訴後，於90年4 月24日撤回上訴確定，嗣於90年10月4 日
    入監服刑，甫於91年2 月4 日執行完畢（構成累犯）。詎仍
    不知悔改，明知海洛因為毒品危害防制條例第2 條第2 項第
    1 款規定之第一級毒品，且為行政院依懲治走私條例第2 條
    第4 項公告之「管制物品及其數額」甲類第四款管制進出口
    物品，不得違法運輸、私運，於95年9 月21日自臺灣桃園國
    際機場搭機前往柬埔寨經商後，因染有施用第一級毒品海洛
    因之習慣，為取得充分之較低價毒品供己施用，竟基於運輸
    第一級毒品海洛因入境之犯意，於95年9 月底某日，向某姓
    名、年籍不詳自稱「林俊良」之成年男子，以美金850 元，
    購入約75公克之第一級毒品海洛因後持有之，於95年10月間
    甲○○欲搭機返台，為期能順利將第一級毒品海洛因夾藏私
    運回國，於搭機前，甲○○先委託與其不具有犯意聯絡之「
    林俊良」在柬埔寨某處，將其施用剩餘之第一級毒品海洛因
    分裝為3 小包後，分別藏放在「555 」牌香菸盒底部，利用
    事先剪短用以掩飾之香菸併放回香煙盒內，而重新包裝後，
    再與其他正常之香煙盒一同放置在條裝香煙盒內，再由甲○
    ○將該條香菸與1 條正常之「555 」牌香菸混雜放置在手提
    行李內，用以掩飾其所攜帶之第一級毒品海洛因，甲○○遂
    於95年10月6 日搭乘長榮航空公司BR266 號班機返台，於同
    日17時許返抵我國桃園國際機場而將上揭毒品運輸、私運入
    境，嗣於同日17時42分許，為警政署航空警察局安檢隊人員
    發覺甲○○形跡可疑，而會同海關人員當場查獲，並在其手
    提行李內起出上開夾藏之海洛因3 包（合計淨重42.70 公克
    ，空包裝總重3.49公克，純度66.41 ％，純值淨重28.36 公
    克）及其所有供夾藏第一級毒品海洛因所用之「555 」牌香
    菸2 條（共20包400 根香菸，其中3 包60根香菸為半截，移
    送機關僅將條裝紙盒1 個、香菸盒15個及香菸224 根【其中
    11根為半截】移送入贓物庫）、NOKIA 行動電話1 支等物，
    而知悉上情。
二、案經內政部警政署航空警察局移請台灣桃園地方法院檢察署
    檢察官偵查起訴。
    理  由
一、程序事項
  (一)卷附臺北關稅局扣押貨物收據及搜索筆錄、旅客入出境記錄
    查詢、航空警察局被採尿人姓名資料編號、護照影本、本院
    95年12月25日勘驗筆錄各1 份及查獲現場照片8 張，性質上
    分別為公務員（即臺北關稅局關員、外交部人員、本院受命
    法官、書記官）職務上製作之證明文書、紀錄文書，為檢察
    官及被告甲○○、辯護人所不爭執，復各無刑事訴訟法第15
    9 條之4 第1 款所定顯有不可信之情況，且無證據證明係公
    務員違背法定程序所取得，依法均有證據能力。又卷附法務
    部調查局95年11月4 日調科壹字第09523032420 號函、濫用
    藥物尿液檢體檢驗報告各1 份（見偵卷第26頁、第28頁），
    性質上雖亦為被告以外之人於審判外之書面陳述，依據前開
    規定，屬於傳聞證據，惟該項證據係檢察官依刑事訴訟法第
    208 條第1 項之規定所為，依同法第159 條第1 項規定屬傳
    聞之例外，有證據能力。
  (二)扣案之第一級毒品海洛因3 包（合計淨重47.20 公克，空包
    裝總重3.49公克，純度66.41 ﹪，純質淨重28.36 公克）、
    「555 」牌香菸2 條（共20包400 根，其中3 包60根香菸為
    半截，移送機關僅將條裝紙盒1 個、香菸盒15個及香菸224
    根【其中11根為半截】移送入贓物庫）及行動電話1 支，並
    無證據證明係公務員違背法定程序或經偽造、變造所取得，
    是認前揭扣案物亦有證據能力。
二、實體部分：
  (一)被告對於前揭時、地購買第一級毒品海洛因3 包，並將之攜
    帶入境，於入境臺灣桃園國際機場時，因其神色有異，而遭
    警查獲等情，業據被告於本院審理時坦承不諱，並經證人陳
    龍彥、林宗豪、陳任文於本院審理中結證屬實（見本院卷第
    75頁至第85頁），復有臺北關稅局扣押貨物收據及搜索筆錄
    、旅客入出境記錄查詢各1 份及查獲現場照片8 張在卷可稽
    （見偵查卷第12頁、第15頁至第16頁、第19頁至第22頁），
    而扣案之檢品3 包經送驗結果，確為第一級第6 項毒品海洛
    因（合計淨重42.70 公克，空包裝總重3.49公克，純度66.4
    1 ％，純質淨重28.36 公克）無誤，有航空警察局查獲涉嫌
    毒品危害防制條例毒品初步鑑驗報告單、法務部調查局95年
    11月4 日調科壹字第09523032420 號鑑定通知書各1 份附卷
    可佐（見偵查卷第11頁、第26頁），足認被告之自白與事實
    相符。
  (二)按懲治走私條例第3 條第1 項之運送走私物品罪，並不以運
    送他人所有或持有之走私物品為限，即為自己運送者，亦包
    括在內，故不論運送人係為他人運送或為自己運送，均應成
    立運送走私物品罪（最高法院84年台覆字第2525號判例要旨
    參照）。而懲治走私條例第2 條規定之「私運」及毒品危害
    防制條例第4 條所規定之「運輸」，兩者用語雖有不同，惟
    其意義相同，均指「未經許可，將物品由一地轉運輸送至另
    一地」而言。又毒品危害防制條例之運輸毒品罪，所稱之「
    運輸」係指轉運輸送而言，不以國外輸入國內或國內輸出國
    外者為限，其在國內運送者，亦屬之，至於運輸之動機、目
    的是否意在為己或為他人，運輸之方法為海運、空運、陸運
    或兼而有之，均非所問。至零星夾帶或短途持送者，雖得斟
    酌實際情形，依持有毒品罪論科，但仍以無運輸或販賣之意
    圖者為限（司法院院解字第3541號解釋、最高法院92年台上
    字第5399號判決要旨參照）。是並非被告凡以自己施用為目
    的，將海洛因攜帶進口，即可認無運輸之犯意而認為僅係單
    純持有。再按最高法院92年台上字第1184號判例意旨亦說明
    ，從國外或甲地販入毒品後，再運輸入境或運輸至乙地，因
    另有運輸之意思及行為，與單純為轉讓、施用等目的所為之
    搬運毒品行為不同，是被告自大陸地區攜帶海洛因入境，是
    否構成運輸第一級毒品之犯行，仍應就被告攜帶海洛因之數
    量、路程之遠近等事實綜合判斷，以資認定。本件依被告所
    辯，其購買海洛因雖係為自己施用，然本件所查獲之海洛因
    淨重為42.70 公克，依本院職務上所知悉施用第一級毒品海
    洛因之人每日用量約在0.1 公克至0.5 公克（有摻合物，非
    純質），而以最高劑量0.5 公克計算，該等入境被查扣之第
    一級毒品海洛因，足可供1 人施用約80日以上，數量自難認
    為微少；甚且，本案查獲之毒品濃度為66.41 ﹪，經過稀釋
    後，可得使用之天數亦加倍計算，本案查獲之毒品海洛因顯
    已非所謂「零星夾帶」之情形。再稽之被告係搭飛機自柬埔
    寨返回臺灣，路程非短，亦非「短途持送」可比，依其攜帶
    大量第一級毒品海洛因跨越國際司法管轄權區域，進入臺灣
    地區觀之，自有漫延毒禍之虞，而難認無運輸毒品之犯意。
    再者，依被告自承其為順利將第一級毒品海洛因夾帶入境，
    避免入境檢查時遭海關人員查獲，特意將所購買之海洛因分
    成3 包，分別以塑膠帶包裝後，藏放於其所購買之香菸盒內
    等情；復參以被告攜帶之海洛因淨重達42.70 公克，數量龐
    大，被告於購買海洛因時，已先行試用，此亦有航空警察局
    被採尿人姓名資料編號對照表、昭信科技顧問股份有限公司
    濫用藥物尿液檢體檢驗報告各1 份附卷可稽（見偵卷第18頁
    、第28頁），被告攜帶之海洛因顯非供己一時施用，是被告
    攜帶海洛因入境顯非零星或短途持送，亦非顯然可認定被告
    無運輸毒品之認識或意圖而得認為單純持有，亦非僅供其於
    旅遊途中一時施用之便所須，被告確有走私及運輸第一級毒
    品海洛因之犯意，其行為亦應論以運輸。
  (三)綜上，本件事證明確，被告犯行均堪予認定，自應依法論科
    。
三、按海洛因為毒品危害防制條例第2 條第2 項第1 款所列之第
    一級毒品，不得製造、運輸、販賣、意圖販賣而持有、轉讓
    、施用及持有。另行政院依懲治走私條例第2 條第4 項規定
    公告毒品危害防制條例所列毒品屬甲項第4 目管制進出口物
    品，不得進出口。查被告自柬埔寨運輸、私運扣案海洛因入
    境臺灣，核其所為，係犯毒品危害防制條例第4 條第1 項之
    運輸第一級毒品罪及懲治走私條例第2 條第1 項之私運管制
    物品罪。被告持有毒品海洛因之低度行為，為運輸之高度行
    為所吸收，不另論罪。被告以一行為，同時觸犯毒品危害防
    制條例第4 條第1 項及懲治走私條例第2 條第1 項二罪，為
    想像競合犯，應依刑法第55條規定從一重之毒品危害防制條
    例第4 條第1 項運輸第一級毒品罪處斷。被告前因詐欺案件
    ，經台灣台中地方法院以89年度自字第939 號判決判處有期
    徒刑4 月，經提起上訴後，於90年4 月24日撤回上訴確定，
    嗣於90年10月4 日入監服刑，甫於91年2 月4 日執行完畢，
    有臺灣高等法院被告前案紀錄表1 份在卷可稽，其5 年內故
    意再犯本件有期徒刑以上之罪，為累犯，依法加重其刑，惟
    因死刑及無期徒刑部分，依刑法第64條第1 項、第65條第1
    項規定，均不得加重，爰僅就得併科罰金刑部分加重其刑。
    再按運輸第一級毒品罪之法定刑為「死刑或無期徒刑；處無
    期徒刑者，得併科新台幣一千萬元以下罰金」，然同為運輸
    第一級毒品之人，其原因動機不一，犯罪情節未必盡同，或
    有大宗運輸者，亦有中、小之分，其運輸行為所造成危害社
    會之程度自屬有異，法律科處此類犯罪，所設之法定最低本
    刑卻同為「無期徒刑，得併科新台幣一千萬元以下罰金」，
    不可謂不重。於此情形，倘依其情狀處以有期徒刑，即足以
    懲儆，並可達防衛社會之目的者，自非不可依客觀之犯行與
    主觀之惡性二者加以考量其情狀，是否有可憫恕之處，適用
    刑法第59條之規定酌量減輕其刑，期使個案裁判之量刑，能
    斟酌至當，符合比例原則。經查：被告於私運毒品來台之海
    洛因驗餘淨重共42.70 公克，純度66.41 ﹪，純質淨重共28
    .36 公克，雖非微量，惟較諸一般毒梟運輸毒品少者數千公
    克，多者以公斤計比較，其犯罪情節與大量走私運輸毒品以
    牟取暴利之人顯有重大差異，且被告前有詐欺前科，有台灣
    高等法院被告前案紀錄表1 份附卷可憑，偶因一時思慮不周
    ，攜帶海洛因入境國內，致觸犯法定刑為死刑或無期徒刑之
    重罪，情輕法重，如科以最輕之刑，仍嫌過重，客觀上足以
    引起一般人之同情，其犯罪情狀尚堪憫恕，應依刑法第59條
    規定酌量減輕其刑。被告得併科罰金刑部分，同時有加重及
    減輕之情形，依刑法第71條第1 項規定，先加後減之。爰審
    酌被告因染有施用毒品海洛因之惡習，為取得低價毒品供己
    施用而犯本案，參以被告所攜帶入境毒品海洛因之數量、濃
    度，犯後為逃避刑責，於偵查及本院調查時否認犯罪事實，
    惟念及其於本院審理中尚能悔悟坦承犯行，復參以被告素行
    、家庭狀況、經濟狀況及高職肄業之智識程度，因一時失慮
    致罹刑章等一切情狀，本院認雖宣告法定最低本刑無期徒刑
    ，猶嫌過重，爰依刑法第59條之規定，酌減其刑，並予先加
    後減，量處如主文所示之刑，以資懲儆，並啟自新。扣案之
    檢品3 包，經鑑定均含第一級第6 項毒品海洛因成分（合計
    淨重42.70 公克，空包裝總重3.49公克，純度66.4 1﹪，純
    值淨重28.36 公克），此有法務部調查局95年11月4 日調科
    壹字第09523032420 號鑑定書附卷可稽（見偵卷第26頁），
    應依毒品危害防制條例第18條第1 項前段規定沒收銷燬之；
    另「本局鑑驗毒品秤重主要係以傾倒，必要時亦會輔以刮杓
    刮取之方式，儘可能將原送驗包裝袋內毒品與包裝袋分離後
    各別秤重，所得之毒品重量稱為『淨重』，包裝袋重量則以
    『空包裝重』稱之，然無論依上述何種方式分離，原送驗包
    裝袋內均仍會有微量毒品成分殘留」等語，此亦有法務部調
    查局93年11月16日調科壹字第09362396550 函附卷可參，是
    包裝袋與海洛因並無法完全析離，均應依毒品危害防制條例
    第18條第1 項前段併諭知沒收銷燬之。另按「犯第4 條至第
    9 條、第12條、第13條或第14條第1 項、第2 項之罪者，其
    供犯罪所用或因犯罪所得之財物，均沒收之，如全部或一部
    不能沒收時，追徵其價額或以其財產抵償之」，毒品危害防
    制條例第19條第1 項定有明文。被告係以其所有之「555 」
    牌香菸2 條（計20包400 根香菸），將其中3 包（60根）香
    菸剪為半截，並將扣案第一級毒品海洛因3 包夾藏在該3 包
    香菸盒底部等情，已據被告及證人陳龍彥、林宗豪、陳任文
    於本院審理時供承及證述在卷，惟經本院當庭勘驗扣案證物
    「555 」牌香菸，其名稱及數量僅有條裝紙盒1 個、香菸盒
    15個及香菸共計224 根（其中11根為半截），此有本院勘驗
    筆錄附卷可稽（見本院卷第86頁），因可與毒品析離，且具
    有防止毒品裸露、逸出及潮濕之功用，並便於被告運輸毒品
    所用之物，應併依同條例第19條第1 項規定諭知沒收，至於
    查獲機關另有扣案之條裝紙盒1 個、香菸盒5 個、香菸176
    根（其中49根為半截）均未移送入贓物庫，應併依同條例第
    19條第1 項後段規定諭知沒收。至扣案之手機1 支，雖為被
    告所有，然為被告平日對外聯絡所用之物，卷內亦無證據證
    明係被告犯本件運輸毒品犯行所用之物，亦非違禁物，爰不
    併予宣告沒收。
據上論斷，應依刑事訴訟法第299 條第1 項前段，毒品危害防制
條例第4 條第1 項、第18條第1 項前段、第19條第1 項前段，懲
治走私條例第2 條第1 項、第11條，刑法第11條、第55條、第47
條第1 項第1 款、第59條，判決如主文。
本案經檢察官蔡正雄到庭執行職務。
中　　華　　民　　國　　96　　年　　3 　　月　　26　　日
                  刑事第四庭  審判長法　官　黃斯偉
                                    法  官  陳心婷
                                    法  官  張淑華
以上正本證明與原本無異。
如不服本判決，應於送達後10日內，向本院提出上訴狀。
                                    書記官　郭中明
中　　華　　民　　國　　96　　年　　3 　　月　　27　　日
附錄本案論罪科刑法條
毒品危害防制條例第4條
製造、運輸、販賣第一級毒品者，處死刑或無期徒刑；處無期徒
刑者，得併科新臺幣 1 千萬元以下罰金。
製造、運輸、販賣第二級毒品者，處無期徒刑或 7 年以上有期徒
刑，得併科新臺幣 7 百萬元以下罰金。
製造、運輸、販賣第三級毒品者，處 5 年以上有期徒刑，得併科
新臺幣 5 百萬元以下罰金。
製造、運輸、販賣第四級毒品者，處 3 年以上 10 年以下有期徒
刑，得併科新臺幣 3 百萬元以下罰金。
製造、運輸、販賣專供製造或施用毒品之器具者，處 1 年以上
7年以下有期徒刑，得併科新臺幣 1 百萬元以下罰金。
前五項之未遂犯罰之。
